---
title: "Analyses prairies"
author: "LAVILLE Gabin"
date: '`r Sys.Date()`'
output: html_document
---

```{r setup, include=FALSE}
knitr::opts_chunk$set(echo = TRUE)
```

```{r packages, include=FALSE}
install.packages("readxl", "sf", "ggpplot2", "tidyr", "dplyr", "paletteer", "lme4", "terra", "tidyterra")

library(readxl)
library(sf)
library(ggplot2)
library(tidyr)
library(dplyr)
library(paletteer)
library(lme4)
library(terra)
library(tidyterra)

setwd("D:/ingé/3A/Stage/Cervides_Aubrac/Analyse/prairies")
```


```{r data importation}
info_placettes_encl_excl <- read_excel(path = "data/Releves_prairies_biomasse_et_phyto.xlsx", sheet = 1)
perte_biomasse_encl_excl <- read_excel(path = "data/Releves_prairies_biomasse_et_phyto.xlsx", sheet = 2)

pnr_aubrac <- st_read("data/vectors/PNR_AUBRAC/PNR_AUBRAC_2026.shp")

mnt_25 <- rast("data/rastors/MNT_RA_107_2010.tif")
```

```{r conversions}
info_placettes_encl_excl$Id_EE <- as.factor(info_placettes_encl_excl$Id_EE)
info_placettes_encl_excl$pose_2026 <- as.factor(info_placettes_encl_excl$pose_2026)

perte_biomasse_encl_excl$Id_EE <- as.factor(perte_biomasse_encl_excl$Id_EE)
perte_biomasse_encl_excl$date_pose <- as.Date(perte_biomasse_encl_excl$date_pose) #erreur à corriger
perte_biomasse_encl_excl$date_releve <- as.Date(perte_biomasse_encl_excl$date_releve)
```


```{r data editing}
info_placettes_encl_excl_sf <- st_as_sf(info_placettes_encl_excl[!is.na(info_placettes_encl_excl$XL93_approx), ],
                                        coords = c("XL93_approx", "YL93_approx"),
                                        crs = 2154
        )

#jointure de la table info à la table des pertes
perte_biomasse_encl_excl_sf <- left_join(info_placettes_encl_excl_sf, perte_biomasse_encl_excl, by = 'Id_EE')
```

Localisation des points

```{r}
ggplot(data = info_placettes_encl_excl_sf) +
  geom_sf(data = pnr_aubrac, fill = "white", color = "black", size = 1) +
  geom_sf()
```

### Analyses

## Statistiques descriptives

#Visualisation des pertes par enclos

```{r}
ggplot(data = perte_biomasse_encl_excl,
       aes(x = reorder(Id_EE, -pertes, FUN = median), y = pertes)) +
  geom_boxplot() +
  geom_jitter(width = 0.2) +
  theme_minimal()

#retrait des outliers ?
```

Distribution des pertes

```{r}
ggplot(data = perte_biomasse_encl_excl,
       aes(x = pertes)) +
  geom_histogram() +
  scale_x_continuous(breaks = seq(-0.5, 1, by = 0.1)) +
  theme_minimal()

ggplot(data = perte_biomasse_encl_excl,
       aes(x = pertes)) +
  geom_density() +
  scale_x_continuous(breaks = seq(-0.5, 1, by = 0.1)) +
  theme_minimal()

#test de Shapiro pour tester la normalité de la distribution des pertes

shapiro.test(perte_biomasse_encl_excl$pertes)
```

La distribution peut être considérée comme normale.

#Différences enclos-exclos

```{r}
ggplot(data = perte_biomasse_encl_excl) +
  geom_boxplot(aes(x = "Enclos", y = mf_tot_enclos), fill = "darkgreen") +
  geom_boxplot(aes(x = "Exclos", y = mf_tot_exclos), fill = "brown") +
  labs(x = "", y = "Biomasse") +
  theme_minimal()


ggplot(data = perte_biomasse_encl_excl) +
  geom_density(aes(x = mf_tot_enclos, colour = "Enclos")) +
  geom_density(aes(x = mf_tot_exclos, colour = "Exclos")) +
  scale_colour_manual(
    values = c("Enclos" = "darkgreen", "Exclos" = "brown"),
    name = ""
  ) +
  labs(x = "") +
  theme_minimal()

#test de Shapiro pour tester la normalité de la distribution des biomasses
shapiro.test(perte_biomasse_encl_excl$mf_tot_enclos)
shapiro.test(perte_biomasse_encl_excl$mf_tot_exclos) #les distributions sont normales


#Two sample t-test pour tester les différences de distribution entre enclos et exclos
t.test(perte_biomasse_encl_excl$mf_tot_enclos,
       perte_biomasse_encl_excl$mf_tot_exclos,
       paired = TRUE)

```
Les différences de moyennes entre enclos et exclos sont significatives.


##Effets temporels

#Comparaison des pertes en biomasses selon les différentes années

Évolution des pertes

```{r graph, echo=FALSE}
ggplot(perte_biomasse_encl_excl,
       aes(x = annee, y = 100*pertes, group = Id_EE, color = Id_EE)) +
  geom_line() +
  geom_point() +
  labs(x = "Année", y = "Pertes en biomasse (%)", title = "Évolution des des pertes fourragères attribuées aux cervidés par enclos-exclos") +
  theme_minimal()
```

Moyenne des pertes par année

```{r}
ggplot(perte_biomasse_encl_excl,
       aes(x = as.factor(annee), y = 100*pertes)) +
  geom_boxplot() +
  labs(x = "Année", y = "Pertes en biomasse (%)", title = "Évolution des moyennes annuelles des pertes fourragères attribuées aux cervidés") +
  theme_minimal()
  
#à saint-chély
ggplot(perte_biomasse_encl_excl_sf[perte_biomasse_encl_excl_sf$commune == "St Chély d'Aubrac",],
       aes(x = as.factor(annee), y = 100*pertes)) +
  geom_boxplot() +
  labs(x = "Année", y = "Pertes en biomasse (%)", title = "Évolution des pertes à Saint-Chély d'Aubrac") +
  theme_minimal()
```

Test de l'effet de l'année sur les pertes

```{r}
#modèle linéaire mixte
lmm1 <- 
  lmer(pertes ~ as.factor(annee) + (1 | Id_EE), #on attribue l'effet des sites à un effet aléatoire pour l'instant
           data = perte_biomasse_encl_excl,
           REML = FALSE)
summary(lmm1)
```

Comparaison des pertes en biomasse avant et après l'augmentation des plans de chasse (2024)

```{r}
perte_biomasse_encl_excl_pdc <- perte_biomasse_encl_excl |>
  mutate(periode_pdc = factor(
    ifelse(annee < 2024, "Avant", "Après"),
    levels = c("Avant", "Après")
  ))

# comparaison des pertes pour les deux périodes
ggplot(data = perte_biomasse_encl_excl_pdc,
       aes(x = periode_pdc, y = 100*pertes)) +
  geom_boxplot() +
  labs(x = "", y = "Pertes en biomasse (%)", title = "Moyenne des pertes en biomasse avant et après l'augmentation des prélévements (2024)") +
  theme_minimal()

# verification de la normalité dans chaque groupe
ggplot(data = perte_biomasse_encl_excl_pdc,
       aes(x = pertes, group = periode_pdc, color = periode_pdc)) +
  geom_density() +
  theme_minimal() 

shapiro.test(perte_biomasse_encl_excl_pdc$pertes[perte_biomasse_encl_excl_pdc$periode_pdc == "Avant"])
shapiro.test(perte_biomasse_encl_excl_pdc$pertes[perte_biomasse_encl_excl_pdc$periode_pdc == "Après"])
#La distribution des deux groupes peut être considérée comme normale


# two sample t-test
t.test(pertes ~ periode_pdc, data = perte_biomasse_encl_excl_pdc)
```
On ne peut pas rejeter H0, les distributions des groupes ne sont pas significativement différentes.
On ne peut cependant pas encore faire de conclusion sur l'effet de l'augmentation des plans de chasse.



# Évolution des productivité

```{r}
ggplot(data = perte_biomasse_encl_excl) +
  geom_point(aes(x = annee, y = mf_tot_enclos, colour = "Enclos")) +
  geom_point(aes(x = annee, y = mf_tot_exclos, colour = "Exclos")) +
  scale_colour_manual(
    values = c("Enclos" = "darkgreen", "Exclos" = "brown"),
    name = ""
  ) +
  labs(x = "", y = "Biomasse (g/m²)") +
  theme_minimal()

#moyenne des productivités par année
ggplot(data = perte_biomasse_encl_excl) +
  geom_boxplot(aes(x = as.factor(annee), y = mf_tot_enclos, colour = "Enclos"),
               position = position_nudge(x = -0.2), width = 0.35) +
  geom_boxplot(aes(x = as.factor(annee), y = mf_tot_exclos, colour = "Exclos"),
               position = position_nudge(x = 0.2), width = 0.35) +
  scale_colour_manual(
    values = c("Enclos" = "darkgreen", "Exclos" = "brown"),
    name = ""
  ) +
  labs(x = "", y = "Biomasse (g/m²)") +
  theme_minimal()

#test statistique pour les productivités : on veut tester l'effet des années sur les productivités en différenciant le traitement (enclos ou exclos)

#on doit mettre les données en format long
perte_biomasse_encl_excl_long <- perte_biomasse_encl_excl %>%
  pivot_longer(cols = c(mf_tot_enclos, mf_tot_exclos),
               names_to = "traitement",
               values_to = "biomasse") %>%
  mutate(traitement = recode(traitement,
                             "mf_tot_enclos" = "Enclos",
                             "mf_tot_exclos" = "Exclos"))

#modèle linéaire mixte
lmm3 <- 
  lmer(biomasse ~ as.factor(annee) * traitement + (1 | Id_EE), #on attribue l'effet des sites à un effet aléatoire pour l'instant
           data = perte_biomasse_encl_excl_long,
           REML = FALSE)
summary(lmm3)
```

##Analyses spatiales

# Répartition spatiale des pertes en 2025

```{r}
perte_biomasse_encl_excl_sf_2025 <- perte_biomasse_encl_excl_sf[perte_biomasse_encl_excl_sf$annee == '2025',]

ggplot(data = perte_biomasse_encl_excl_sf_2025) +
  geom_spatraster(data = mnt_25) +
  scale_fill_hypso_tint_c() +  # palette relief
  geom_sf(data = pnr_aubrac, fill = NA, color = "black", size = 1) +
  geom_sf(aes(colour = 100*pertes), size = 2) +
  scale_colour_gradient(
    low = "green",
    high = "red",
    name = "Pertes (%)"
  ) +
  theme_minimal()

#zoom sur l'emprise des points
bbox <- st_bbox(perte_biomasse_encl_excl_sf_2025)
marge <- 0.1 

mnt_crop <- crop(
  mnt_25,
  ext(bbox["xmin"] - marge,
      bbox["xmax"] + marge,
      bbox["ymin"] - marge,
      bbox["ymax"] + marge)
)

ggplot() +
  geom_spatraster(data = mnt_crop) +
  scale_fill_gradient(
    low  = "white",
    high = "grey40",
    name = "Altitude (m)",
    na.value = "white"
  ) +
  geom_sf(
    data = perte_biomasse_encl_excl_sf_2025,
    aes(colour = 100 * pertes),
    size = 2
  ) +
  scale_colour_gradient(
    low  = "green",
    high = "red",
    name = "Pertes (%)"
  ) +
  coord_sf(
    xlim = c(bbox["xmin"] - marge, bbox["xmax"] + marge),
    ylim = c(bbox["ymin"] - marge, bbox["ymax"] + marge),
    expand = FALSE
  ) +
  theme_minimal()
```



## Analyses multivariées

#Représentation des pertes selon la productivité

```{r}
ggplot(perte_biomasse_encl_excl,
       aes(x = mf_tot_enclos, y = pertes)) +
  geom_point() +
  theme_minimal()

ggplot(perte_biomasse_encl_excl,
       aes(x = mf_tot_exclos, y = pertes)) +
  geom_point() +
  theme_minimal()

## regression linéaire simple
# normalisation des biomasses
cols_a_standardiser <- c("mf_tot_enclos", "pertes", "mf_tot_exclos")

perte_biomasse_encl_excl_scaled <- perte_biomasse_encl_excl

perte_biomasse_encl_excl_scaled[cols_a_standardiser] <- scale(
  perte_biomasse_encl_excl[cols_a_standardiser]
)

#modele et test
lm1 <- lm(data = perte_biomasse_encl_excl, pertes ~ mf_tot_enclos)
summary(lm1)

lm2 <- lm(data = perte_biomasse_encl_excl, pertes ~ mf_tot_exclos)
summary(lm2)

cor.test(perte_biomasse_encl_excl$pertes,
         perte_biomasse_encl_excl$mf_tot_enclos)

cor.test(perte_biomasse_encl_excl$pertes,
         perte_biomasse_encl_excl$mf_tot_exclos)
```
Les prairies les plus productives ne semblent pas être les plus apétentes.

