---
title: "Analyses_foret"
author: "LAVILLE Gabin"
date: "`r Sys.Date()`"
output: html_document
---

```{r setup, include=FALSE}
knitr::opts_chunk$set(echo = TRUE)
```

```{r packages, include=FALSE}
install.packages("ggpplot2", "tidyr", "dplyr", "readxl", "openxlsx", "sf", "cowplot", "corrplot", "FactoMineR", "factoextra", "spdep", "tmap")

library(ggplot2)
library(tidyr)
library(dplyr)
library(readxl)
library(openxlsx)
library(sf)
library(cowplot)
library(betareg)
library(corrplot)
library(FactoMineR)
library(factoextra)
library(spdep)
library(tmap)
```

```{r set working directory, include=FALSE}
setwd("D:/ingé/3A/Stage/Cervides_Aubrac/Analyse/foret")
```

```{r data importation}
info_placette <- read_excel(path = "data/abroutissement_foret_2026.xlsx", sheet = 2)
abroutissement <- read_excel(path = "data/abroutissement_foret_2026.xlsx", sheet = 3)
phyto <- read_excel("data/abroutissement_foret_2026.xlsx", sheet = 4)

pnr_aubrac <- st_read("data/vectors/PNR_AUBRAC/PNR_AUBRAC_2026.shp")

```

```{r conversions}
info_placette$ID <- as.factor(info_placette$ID)

info_placette$DATE <- as.Date(info_placette$DATE)
info_placette$TOPO <- as.factor(info_placette$TOPO)
info_placette$STC <- as.factor(info_placette$STC)

#remplacement des modalités par les médianes de classes
info_placette$PENTE <- case_when(
  info_placette$PENTE == "1"  ~ 0,
  info_placette$PENTE == "2" ~ 2.5,
  info_placette$PENTE == "3" ~ 7.5,
  info_placette$PENTE == "4" ~ 20,
  info_placette$PENTE == "5" ~ 35,
  TRUE ~ NA_real_
)

correspondance <- c("0" = "0", "+" = "0.5", "1" = "2.5", "2" = "12.5", 
                     "3" = "37.5", "4" = "62.5", "5" = "87.5")

info_placette[12:14] <- lapply(info_placette[12:14], function(x) {
  correspondance[as.character(x)]
})
info_placette[12:14] <- lapply(info_placette[12:14], as.numeric)

info_placette$POSI_SP1 <- as.factor(info_placette$POSI_SP1)
info_placette$POSI_SP2 <- as.factor(info_placette$POSI_SP2)
info_placette$POSI_SP3 <- as.factor(info_placette$POSI_SP3)
info_placette$PPL <- as.factor(info_placette$PPL)
info_placette$UNI <- as.factor(info_placette$UNI)

info_placette[, 28:39][is.na(info_placette[, 28:39])] <- 0

colnames(abroutissement) <- c("IDP","ID_SP", "ESPECE", "TR", "TA")

#ajout d'une variable catégorielle représentative de la fréquentation de la placette par les cervidés
info_placette <- info_placette %>%
  mutate(
    NB_FECES = TRAN_NS_FECES + TRAN_EO_FECES,
    FREQ_CERF = factor(
      case_when(
        NB_FECES == 0 ~ "Fréquentation faible",
        NB_FECES %in% c(1, 2) ~ "Fréquentation moyenne",
        NB_FECES >= 3 ~ "Fréquentation forte"
      ),
      levels = c("Fréquentation faible", "Fréquentation moyenne", "Fréquentation forte")
    )
  )

#conversion de l'exposition en deux composantes continues 
info_placette <- info_placette %>%
  mutate(
    EXPO_rad = EXPO * pi / 180,
    EXPO_NS = cos(EXPO_rad),   # "nordicité" : +1 = plein nord, -1 = plein sud
    EXPO_EO = sin(EXPO_rad)    # "orientalité" : +1 = plein est, -1 = plein ouest
  )

#remplacement des modalités par les médianes de classes

abroutissement <- abroutissement %>%
  mutate(TR = case_when(
    TR == 1 ~ 0.5,
    TR == 2 ~ 3,
    TR == 3 ~ 12.5,
    TR == 4 ~ 35,
    TR == 5 ~ 62.5,
    TR == 6 ~ 87.5,
    TRUE ~ NA_real_   # valeurs non prévues -> NA
  ))

abroutissement <- abroutissement %>%
  mutate(TA = case_when(
    TA == "O" ~ 0.5,
    TA == "A" ~ 3,
    TA == "B" ~ 12.5,
    TA == "C" ~ 35,
    TA == "D" ~ 62.5,
    TA == "E" ~ 87.5,
    TRUE ~ NA_real_   # valeurs non prévues -> NA
  ))

correspondance <- c("0" = "0", "0.5" = "0.5", "1" = "2.5", "2" = "12.5",
                     "3" = "37.5", "4" = "62.5", "5" = "87.5")
phyto[, -1] <- lapply(phyto[, -1], function(x) {
  correspondance[as.character(x)]
})
phyto[, -1] <- lapply(phyto[, -1], as.numeric)

```

```{r conversion to simple feature}
info_placette_sf <- st_as_sf(info_placette, coords = c("X_L93", "Y_L93"), crs = 2154)
```

#Localisation des placettes de relevés forestiers

```{r}
ggplot(data = info_placette_sf) +
  geom_sf(data = pnr_aubrac, fill = "white", color = "black", size = 0.5) +
  geom_sf()
```

##Abroutissement moyen

#Calcul des indices de recouvrement et de consommation pour chaque placette

```{r}
data <- abroutissement

aldous_indices <- function (TR,
                            TA = NULL,
                            index = "DTj") {
  if(any(index == "SRj" | "SRj" %in% index)) {
    SRj <- length(TR)
  }

  if (any(index == "DTj" | "DTj" %in% index)) {
    DTj <- sum(TR, na.rm = TRUE)
  }
  if (any(index == "TAj" | "TAj" %in% index)) {
    TAj <- mean(TA, na.rm = TRUE)
  }
  if(any(index == "CTj" | "CTj" %in% index)) {
    CTj <- sum(TA * TR, na.rm = TRUE) / 100
  }
  if(any(index == "AMOYj" | "AMOYj" %in% index)) {
    AMOYj <-
      sum(TA * TR, na.rm = TRUE) / sum(TR, na.rm = TRUE)
  }
  
  if (!is.null(TR) & any(is.na(TR))) {
    warning("Your data on forage availability contains missing values, NA. The output is probably not correct, you should consider omitting the missing values.")
  }
  if (!is.null(TA) & any(is.na(TA))) {
    warning("Your data on forage use contains missing values, NA.The output is probably not correct, you should consider omitting the missing values.")
  }
  Indices_abroutissement <- c("SRj", "DTj", "TAj", "CTj", "AMOYj")
  myIndex <- unlist(mget(Indices_abroutissement[Indices_abroutissement %in% objects()]))
  return(myIndex)
}

myIdList <- as.character(unique(data$ID_SP))

myIndexList <- c("SRj", "DTj", "TAj", "CTj", "AMOYj")

Indices_abroutissement <- lapply(myIdList, function(x) {
    TR <- data$TR[data$ID_SP == x]
    TA <- data$TA[data$ID_SP == x]
    aldous_indices(TR, TA, index = myIndexList)
  })

Indices_abroutissement <- as.data.frame(do.call(rbind, Indices_abroutissement))
Indices_abroutissement$name <- myIdList 

Indices_abroutissement$id <- sub("_.*", "", Indices_abroutissement$name)

Indices_abroutissement_placette <- aggregate(cbind(SRj, DTj, TAj, CTj, AMOYj) ~ id,
                          data = Indices_abroutissement, mean, na.rm = TRUE)

#jointure avec le tableau de données
info_placette <- 
  left_join(info_placette, Indices_abroutissement_placette, by = c("ID" = "id"))

info_placette_sf <- st_as_sf(info_placette, coords = c("X_L93", "Y_L93"), crs = 2154)
```

#Visualisation des données sur l'abroutissement des placettes

```{r}
summary(Indices_abroutissement_placette[2:5])

p1 <- ggplot(Indices_abroutissement_placette, aes(x = SRj)) +
  geom_histogram() +
  labs(y = "")

p2 <- ggplot(Indices_abroutissement_placette, aes(x = DTj)) +
  geom_histogram() +
  labs(y = "Nombre de placettes")

p3 <- ggplot(Indices_abroutissement_placette, aes(x = AMOYj)) +
  geom_histogram() +
  labs(y = "")

plot_grid(p1, p2, p3, ncol = 1)
```

# Calcul des indices d'abroutissement pour les espèces

```{r}
abroutissement$CT <- abroutissement$TR * abroutissement$TA / 100

Indices_abroutissement_pl_esp <- abroutissement %>%
  left_join(Indices_abroutissement[1:6], by = c("ID_SP" = "name"))

# Indices_abroutissement_pl_esp <- Indices_abroutissement_pl_esp %>%
#   filter(DTj <= 100)

#calcul de l'indice de sélectivité de Jacob (d'après Boulanger et al, 2009)
Indices_abroutissement_pl_esp <- Indices_abroutissement_pl_esp %>%
  mutate(Aij = TR / DTj, #proportion de l'espèce i dans le plot j
         RCij = TR * TA / (100 * CTj), #contribution de l'espèce i à l'abroutissement total de la placette j (= place dans le régime alimentaire ?)
         Sij = (RCij - Aij) / (RCij + Aij - 2*(RCij*Aij)) #indice de sélectivité de Jacob
         )

#regroupement par placette
Indices_abroutissement_pl_esp <- Indices_abroutissement_pl_esp %>%
  group_by(IDP, ESPECE) %>%
  summarise(
    TRij = mean(TR, na.rm = TRUE),
    TAij = mean(TA, na.rom = TRUE),
    CTij = mean(CT, na.rm = TRUE),
    Aij = mean(Aij, na.rm = TRUE),
    RCij = mean(RCij, na.rm = TRUE),
    Sij = mean(Sij, na.rm = TRUE),
    .groups = "drop"
  )

#retrait des données n'ayant pas de valeur pour Si, càd Aij = 1 et RCij = 1 donc si une seule espèce est présente
Indices_abroutissement_pl_esp <- Indices_abroutissement_pl_esp %>%
  filter(!is.na(Sij))

#filtrage pour retirer les espèces rares et les valeurs de Sij dépassant les bornes [-1:1]
seuil_filtre = 10

Indices_abroutissement_pl_esp <- Indices_abroutissement_pl_esp %>%
  group_by(ESPECE) %>%
  filter(n() >= seuil_filtre
         # ,Sij <= 1 & Sij >= -1
         ) %>%
  ungroup()


#tri du tableau pour ne garder que les placettes des boraldes
Indices_abroutissement_pl_esp_boraldes <- Indices_abroutissement_pl_esp %>%
  left_join(info_placette %>% select(ID, ZONE), by = c("IDP" = "ID"))

Indices_abroutissement_pl_esp_boraldes <- Indices_abroutissement_pl_esp_boraldes %>%
  filter(ZONE == 'BORALDES')

#tableau des indices d'abroutissement moyens des espèces
resumer_indices_esp <- function(df) {
  df %>%
    group_by(ESPECE) %>%
    summarise(
      n = n(),
      TRi = mean(TRij, na.rm = TRUE),
      TAi = mean(TAij, na.rm = TRUE),
      CTi = mean(CTij, na.rm = TRUE),
      RCi = mean(RCij, na.rm = TRUE),
      Si = mean(Sij, na.rm = TRUE),
      sd_Si = sd(Sij, na.rm = TRUE),
      se_Si = sd_Si / sqrt(n),
      .groups = "drop"
    )
}

Indices_abroutissement_esp <- resumer_indices_esp(Indices_abroutissement_pl_esp)
Indices_abroutissement_esp_boraldes <- resumer_indices_esp(Indices_abroutissement_pl_esp_boraldes)

```

# Ajout des variables liées à la végétation dans le tableau de données

```{r}
## Ajout des recouvrements d'espèces ligneuses appétentes
especes_cibles <- c(
  "Vaccinium myrtillus",
  "Rubus fruticosus",
  "Ilex aquifolium"
  )

tableau_TRij <- Indices_abroutissement_pl_esp %>%
  filter(ESPECE %in% especes_cibles) %>%
  select(IDP, ESPECE, TRij) %>%
  pivot_wider(
    names_from = ESPECE,
    values_from = TRij,
    values_fill = 0        # placette sans l'espece -> TRij = 0
  ) %>%
  rename(
    REC_IL_AQ = `Ilex aquifolium`,
    REC_RU_FR = `Rubus fruticosus`,
    REC_VA_MY = `Vaccinium myrtillus`
  )



info_placette <- 
  left_join(info_placette, tableau_TRij, by = c("ID" = "IDP")) %>%
  mutate(across(c(REC_IL_AQ, REC_RU_FR, REC_VA_MY), ~ replace_na(.x, 0)))

```

##Effet des variables écologiques et paysagères sur la pression d'herbivorie

## Répartition de la pression d'abroutissement

```{r}
ggplot() +
  geom_sf(data = pnr_aubrac, fill = "white", color = "black", size = 0.5) +
  geom_sf(data = info_placette_sf, aes(color = AMOYj)) +
  scale_color_gradientn(
    colors = c('green', 'yellow', 'red'),
    values = scales::rescale(c(min(info_placette_sf$AMOYj, na.rm = TRUE),
                                median(info_placette_sf$AMOYj, na.rm = TRUE),
                                max(info_placette_sf$AMOYj, na.rm = TRUE))),
    na.value = 'white',
    name = "Abroutissement moyen (%)"
  )
```


# Test de l'autocorrélation spatiale avec l'indice de Moran

```{r}
#méthodo suivi : https://mgimond.github.io/Spatial/spatial-autocorrelation-in-r.html#app8_4

info_placette_aldous <- info_placette %>%
  filter(!is.na(info_placette$AMOYj))

info_placette_sf <- st_as_sf(info_placette_aldous, coords = c("X_L93", "Y_L93"), crs = 2154)

#définition des voisins
seuil_distance = 1000 #à revoir
coords <- st_coordinates(info_placette_sf)
neib <- dnearneigh(coords, d1 = 0, d2 = seuil_distance)

#assignation des poids
lw <- nb2listw(neib, style="W", zero.policy = TRUE)

#ajout du lag spatiale = moyenne pondérée des valeurs d'abroutissement voisines 
info_placette_sf$lag <- lag.listw(lw, info_placette_sf$AMOYj)

#remplacement des valeurs ayant un lag nul par des NA
info_placette_sf$nb_voisins <- card(neib)
sum(info_placette_sf$nb_voisins == 0)
info_placette_sf$lag[info_placette_sf$nb_voisins == 0] <- NA

#modèle de regression
M <- lm(lag ~ AMOYj, info_placette_sf)

#génération du scatterplot de Moran
plot(lag ~ AMOYj, data = info_placette_sf, pch = 21, asp = 1, las = 1, 
     col = "grey40", bg = "grey80",
     xlim = c(0, 100), ylim = c(0, 100))
abline(M, col = "blue")
abline(v = mean(info_placette_sf$AMOYj, na.rm = TRUE), lty = 3, col = "grey80")
abline(h = mean(info_placette_sf$lag, na.rm = TRUE), lty = 3, col = "grey80")

#calcul du coefficient de Moran
moran(info_placette_sf$AMOYj, listw = lw, n = length(neib), S0 = Szero(lw))

#test de la significativté statistique du coefficient de Moran
MC <- moran.mc(info_placette_sf$AMOYj, lw, nsim = 999) #test par permutation aléatoire des valeurs de AMOYj répétée 999 fois
MC
plot(MC, main="", las=1)

```

```{r}
#avec les k plus proches voisins

info_placette_sf <- st_as_sf(info_placette_aldous, coords = c("X_L93", "Y_L93"), crs = 2154)

k_voisins = 4
knea = knearneigh(info_placette_sf, k_voisins)
neib <- knn2nb(knea)

lw <- nb2listw(neib, style="W")

info_placette_sf$lag <- lag.listw(lw, info_placette_sf$AMOYj)

M <- lm(lag ~ AMOYj, info_placette_sf)

plot(lag ~ AMOYj, data = info_placette_sf, pch = 21, asp = 1, las = 1, 
     col = "grey40", bg = "grey80",
     xlim = c(0, 100), ylim = c(0, 100))
abline(M, col = "blue")
abline(v = mean(info_placette_sf$AMOYj, na.rm = TRUE), lty = 3, col = "grey80")
abline(h = mean(info_placette_sf$lag, na.rm = TRUE), lty = 3, col = "grey80")

moran(info_placette_sf$AMOYj, listw = lw, n = length(neib), S0 = Szero(lw))

MC <- moran.mc(info_placette_sf$AMOYj, lw, nsim = 999)
MC
plot(MC, main="", las=1)

```

Il existe une autocorrélation spatiale positive statistiquement significative pour l'abroutissement moyen.

Nous allons maintenant modéliser les indicateurs locaux de l'indice de Moran afin d'identifier des clusters.

```{r}
#analyse du Local Moran's I
MCj <- localmoran_perm(info_placette_sf$AMOYj, lw, nsim = 9999)
MCj.df <- as.data.frame(MCj)

#ajout des pseudo p-values à info_placette_sf
info_placette_sf$p  <- MCj.df$`Pr(folded) Sim`

#génération de la carte des pseudo p-values
pal1 <- c("#DE2D26","#FC9272", "#FEE0D2", "grey90")

ggplot() +
  geom_sf(data = pnr_aubrac, fill = "white", color = "black", size = 0.5) +
  geom_sf(data = info_placette_sf, 
          aes(color = cut(p, 
                           breaks = c(0, 0.001, 0.01, 0.05, 0.5),
                           include.lowest = TRUE)), 
          size = 2) +
  scale_color_manual(values = pal1, name = "p-value", drop = FALSE) +
  theme_void(base_size = 12) +
  theme(
    legend.position = "right",
    legend.text = element_text(size = 8)
  )

#mapping des clusters significatifs
info_placette_sf$Ij <- hotspot(MCj, Prname="Pr(folded) Sim", cutoff = 0.05, p.adjust = "none")

# Replace NA with ">0.05". This requires that the Ii factor be re-leveled
info_placette_sf$Ij <- factor(info_placette_sf$Ij, levels=c("High-High","Low-Low", "Low-High", "High-Low", ">0.05"))
info_placette_sf$Ij[is.na(info_placette_sf$Ij)] <- ">0.05"

#hotspots et coldspots
pal2 <- c( "red", "green", "orange", "yellow","grey")

ggplot() +
  geom_sf(data = pnr_aubrac, fill = "white", color = "black", size = 0.5) +
  geom_sf(data = info_placette_sf, 
          aes(color = Ij), 
          size = 2) +
  scale_color_manual(values = pal2, name = "Ij", drop = FALSE) +
  theme_void(base_size = 12) +
  theme(
    legend.position = "right",
    legend.text = element_text(size = 8)
  )

```
On peut identifier une zone particulièrement abroutie ainsi que deux zones faiblement touchées.

## Préférence des espèces

# Visualisation des résultats pour l'appétence des espèces

```{r}
ggplot(data = Indices_abroutissement_esp,
       aes(x = reorder(ESPECE, -Si), y = Si)) +
  geom_col() +
  geom_errorbar(aes(ymin = Si - se_Si, ymax = Si + se_Si), width = 0.2, color = "grey30") +
  geom_text(aes(label = paste0("n=", n)), vjust = -0.5, size = 3.5, color = "grey20") +
  labs(
    x = NULL,
    y = "Indice de sélectivité de Jacob"
  ) +
  theme_minimal(base_size = 12) +
  theme(
    axis.text.x = element_text(angle = 45, hjust = 1, face = "italic"),
    panel.grid.minor = element_blank(),
    panel.grid.major.x = element_blank()
  )

#test de la significativité des différences entre espèces
mod = lm(Sij ~ ESPECE, data = Indices_abroutissement_pl_esp)
par(mfrow=c(2,2))
plot(mod)
summary(mod)

#regression beta car la variable réponse est bornée
temp <- Indices_abroutissement_pl_esp %>%
  mutate(Sij_rescaled = (Sij + 1) / 2)  # [-1,1] -> [0,1]

modele_beta <- betareg(Sij_rescaled ~ ESPECE, data = temp)
summary(modele_beta)
```

## Modélisation de la pression d'abroutissement moyenne

# Vérifications sur la variable réponse : AMOYj

```{r}
hist(info_placette_aldous$AMOYj)
shapiro.test(info_placette_aldous$AMOYj) #normalité non verifiée
```

# Création de sous-jeux de données par type de peuplement

```{r}
info_placette_het <- info_placette_aldous %>%
  filter(info_placette_aldous$UNI == 'HET')

info_placette_feu <- info_placette_aldous %>%
  filter(info_placette_aldous$UNI == 'FEU')
```

# Relations entre les variables environnementales et l'abroutissement moyen

```{r}
#fréquentation par les cervidés
ggplot(data = info_placette_aldous,
       aes(x = FREQ_CERF, y = AMOYj)) +
  geom_boxplot() +
  scale_x_discrete(labels = c("Faible", "Moyenne", "Forte")) +
  labs(x = "Fréquentation par les cervidés",
       y = "Abroutissement moyen (%)") +
  theme_minimal()

cor(info_placette_aldous$AMOYj,
    info_placette_aldous$NB_FECES,)

modele_feces_abrout <- lm(data = info_placette_aldous, AMOYj ~ NB_FECES)
summary(modele_feces_abrout)

modele_freq_abrout <- lm(data = info_placette_aldous, AMOYj ~ FREQ_CERF)
summary(modele_freq_abrout)


#altitude
cor(info_placette_aldous$ALTI, info_placette_aldous$AMOYj)

ggplot(data = info_placette_aldous,
       aes(x = ALTI, y = AMOYj)) +
  geom_point() +
  labs(x = "Altitude (m)",
       y = "Abroutissement moyen (%)") +
  theme_minimal()

cor.test(info_placette_aldous$ALTI, info_placette_aldous$AMOYj, method = "spearman")

#type de peuplement
ggplot(data = info_placette_aldous %>%
         group_by(PPL) %>%
         filter(n() >= 10),
       aes(x = PPL, y = AMOYj)) +
  geom_boxplot() +
  # scale_x_discrete(labels = c("Faible", "Moyenne", "Forte")) +
  labs(x = "Type de peuplement",
       y = "Abroutissement moyen (%)") +
  theme_minimal()

modele_ppl_abrout <- lm(data = info_placette_aldous %>%
         group_by(PPL) %>%
         filter(n() >= 10)
         , AMOYj ~ PPL)

summary(modele_ppl_abrout)


#structure du peuplement
ggplot(data = info_placette_aldous %>%
         group_by(STC) %>%
         filter(n() >= 10),
       aes(x = STC, y = AMOYj)) +
  geom_boxplot() +
  # scale_x_discrete(labels = c("Faible", "Moyenne", "Forte")) +
  labs(x = "Structure du peuplement",
       y = "Abroutissement moyen (%)") +
  theme_minimal()

modele_stc_abrout <- lm(data = info_placette_aldous %>%
         group_by(STC) %>%
         filter(n() >= 10)
         ,AMOYj ~ STC)

summary(modele_stc_abrout)

#pourcentage de parcelles agricoles
cor(info_placette_aldous$PROP_FORET_500, info_placette_aldous$AMOYj)

ggplot(data = info_placette_aldous,
       aes(x = PROP_PARCELLE_500, y = AMOYj)) +
  geom_point() +
  labs(x = "Pourcentage de parcelles agricoles dans une zone tampon de 500 m",
       y = "Abroutissement moyen (%)") +
  theme_minimal()

cor.test(info_placette_aldous$PROP_PARCELLE_500, info_placette_aldous$AMOYj, method = "spearman")

#pourcentage de forêt
cor(info_placette_aldous$PROP_FORET_500, info_placette_aldous$AMOYj)

ggplot(data = info_placette_aldous,
       aes(x = PROP_FORET_500, y = AMOYj)) +
  geom_point() +
  labs(x = "Pourcentage de forêt dans une zone tampon de 500 m",
       y = "Abroutissement moyen (%)") +
  theme_minimal()

cor.test(info_placette_aldous$PROP_FORET_500, info_placette_aldous$AMOYj, method = "spearman")

#pourcentage de forêt ancienne
cor(info_placette_aldous$PROP_FOR_ANC_500, info_placette_aldous$AMOYj)

ggplot(data = info_placette_aldous,
       aes(x = PROP_FOR_ANC_500, y = AMOYj)) +
  geom_point() +
  labs(x = "Pourcentage de forêt ancienne dans une zone tampon de 500 m",
       y = "Abroutissement moyen (%)") +
  theme_minimal()

cor.test(info_placette_aldous$PROP_FOR_ANC_500, info_placette_aldous$AMOYj, method = "spearman")

#distance aux routes départementales
cor(info_placette_aldous$DIST_DEP, info_placette_aldous$AMOYj)

ggplot(data = info_placette_aldous,
       aes(x = DIST_DEP, y = AMOYj)) +
  geom_point() +
  labs(x = "Distance à une route départementale (m)",
       y = "Abroutissement moyen (%)") +
  theme_minimal()

cor.test(info_placette_aldous$DIST_DEP, info_placette_aldous$AMOYj, method = "spearman")

#distance au GR65
cor(info_placette_aldous$DIST_GR, info_placette_aldous$AMOYj)

ggplot(data = info_placette_aldous,
       aes(x = DIST_GR, y = AMOYj)) +
  geom_point() +
  labs(x = "Distance au GR65 (m)",
       y = "Abroutissement moyen (%)") +
  theme_minimal()

cor.test(info_placette_aldous$DIST_GR, info_placette_aldous$AMOYj, method = "spearman")
#corrélation due à la localisation du sentier

#distance aux cours d'eau
cor(info_placette_aldous$DIST_COURS_EAU, info_placette_aldous$AMOYj)

ggplot(data = info_placette_aldous,
       aes(x = DIST_COURS_EAU, y = AMOYj)) +
  geom_point() +
  labs(x = "Distance à un cours d'eau (m)",
       y = "Abroutissement moyen (%)") +
  theme_minimal()

cor.test(info_placette_aldous$DIST_COURS_EAU, info_placette_aldous$AMOYj, method = "spearman")

#surface occupée par les bâtiments
cor(info_placette_aldous$SURF_BAT_500, info_placette_aldous$AMOYj)

ggplot(data = info_placette_aldous %>%
         filter(SURF_BAT_500 <= 10000),
       aes(x = SURF_BAT_500, y = AMOYj)) +
  geom_point() +
  labs(x = "Surface occupée par des bâtiments (m²)",
       y = "Abroutissement moyen (%)") +
  theme_minimal()

cor.test(info_placette_aldous$SURF_BAT_500, info_placette_aldous$AMOYj, method = "spearman")

#recouvrement par la myrtille
cor(info_placette_aldous$REC_VA_MY, info_placette_aldous$AMOYj)

ggplot(data = info_placette_aldous,
       aes(x = REC_VA_MY, y = AMOYj)) +
  geom_point() +
  labs(x = "Recouvrement de Vaccinium myrtillus (%)",
       y = "Abroutissement moyen (%)") +
  theme_minimal()

cor.test(info_placette_aldous$REC_VA_MY, info_placette_aldous$AMOYj, method = "spearman")

#coordonnées
ggplot(data = info_placette_aldous,
       aes(x = X_L93, y = AMOYj)) +
  geom_point() +
  labs(x = "Coordonnées de l'axe X (Lambert 93)",
       y = "Abroutissement moyen (%)") +
  theme_minimal()

ggplot(data = info_placette_aldous,
       aes(x = Y_L93, y = AMOYj)) +
  geom_point() +
  labs(x = "Coordonnées de l'axe Y (Lambert 93)",
       y = "Abroutissement moyen (%)") +
  theme_minimal()

```

```{r}
#hêtraies
#fréquentation par les cervidés
ggplot(data = info_placette_het,
       aes(x = FREQ_CERF, y = AMOYj)) +
  geom_boxplot() +
  scale_x_discrete(labels = c("Faible", "Moyenne", "Forte")) +
  labs(x = "Fréquentation par les cervidés",
       y = "Abroutissement moyen (%)") +
  theme_minimal()

cor(info_placette_het$AMOYj,
    info_placette_het$NB_FECES,)

modele_feces_abrout <- lm(data = info_placette_het, AMOYj ~ NB_FECES)
summary(modele_feces_abrout)

modele_freq_abrout <- lm(data = info_placette_het, AMOYj ~ FREQ_CERF)
summary(modele_freq_abrout)


#altitude
cor(info_placette_het$ALTI, info_placette_het$AMOYj)

ggplot(data = info_placette_het,
       aes(x = ALTI, y = AMOYj)) +
  geom_point() +
  labs(x = "Altitude (m)",
       y = "Abroutissement moyen (%)") +
  theme_minimal()

cor.test(info_placette_het$ALTI, info_placette_het$AMOYj, method = "spearman")

#structure du peuplement
ggplot(data = info_placette_het %>%
         group_by(STC) %>%
         filter(n() >= 4),
       aes(x = STC, y = AMOYj)) +
  geom_boxplot() +
  # scale_x_discrete(labels = c("Faible", "Moyenne", "Forte")) +
  labs(x = "Structure du peuplement",
       y = "Abroutissement moyen (%)") +
  theme_minimal()

modele_stc_abrout <- lm(data = info_placette_het %>%
         group_by(STC) %>%
         filter(n() >= 4)
         ,AMOYj ~ STC)

summary(modele_stc_abrout)

#pourcentage de parcelles agricoles
cor(info_placette_het$PROP_FORET_500, info_placette_het$AMOYj)

ggplot(data = info_placette_het,
       aes(x = PROP_PARCELLE_500, y = AMOYj)) +
  geom_point() +
  labs(x = "Pourcentage de parcelles agricoles dans une zone tampon de 500 m",
       y = "Abroutissement moyen (%)") +
  theme_minimal()

cor.test(info_placette_het$PROP_PARCELLE_500, info_placette_het$AMOYj, method = "spearman")

#pourcentage de forêt
cor(info_placette_het$PROP_FORET_500, info_placette_het$AMOYj)

ggplot(data = info_placette_het,
       aes(x = PROP_FORET_500, y = AMOYj)) +
  geom_point() +
  labs(x = "Pourcentage de forêt dans une zone tampon de 500 m",
       y = "Abroutissement moyen (%)") +
  theme_minimal()

cor.test(info_placette_het$PROP_FORET_500, info_placette_het$AMOYj, method = "spearman")

#pourcentage de forêt ancienne
cor(info_placette_het$PROP_FOR_ANC_500, info_placette_het$AMOYj)

ggplot(data = info_placette_het,
       aes(x = PROP_FOR_ANC_500, y = AMOYj)) +
  geom_point() +
  labs(x = "Pourcentage de forêt ancienne dans une zone tampon de 500 m",
       y = "Abroutissement moyen (%)") +
  theme_minimal()

cor.test(info_placette_het$PROP_FOR_ANC_500, info_placette_het$AMOYj, method = "spearman")

#distance aux routes départementales
cor(info_placette_het$DIST_DEP, info_placette_het$AMOYj)

ggplot(data = info_placette_het,
       aes(x = DIST_DEP, y = AMOYj)) +
  geom_point() +
  labs(x = "Distance à une route départementale (m)",
       y = "Abroutissement moyen (%)") +
  theme_minimal()

cor.test(info_placette_het$DIST_DEP, info_placette_het$AMOYj, method = "spearman")

#distance au GR65
cor(info_placette_het$DIST_GR, info_placette_het$AMOYj)

ggplot(data = info_placette_het,
       aes(x = DIST_GR, y = AMOYj)) +
  geom_point() +
  labs(x = "Distance au GR65 (m)",
       y = "Abroutissement moyen (%)") +
  theme_minimal()

cor.test(info_placette_het$DIST_GR, info_placette_het$AMOYj, method = "spearman")
#corrélation due à la localisation du sentier

#distance aux cours d'eau
cor(info_placette_het$DIST_COURS_EAU, info_placette_het$AMOYj)

ggplot(data = info_placette_het,
       aes(x = DIST_COURS_EAU, y = AMOYj)) +
  geom_point() +
  labs(x = "Distance à un cours d'eau (m)",
       y = "Abroutissement moyen (%)") +
  theme_minimal()

cor.test(info_placette_het$DIST_COURS_EAU, info_placette_het$AMOYj, method = "spearman")

#surface occupée par les bâtiments
cor(info_placette_het$SURF_BAT_500, info_placette_het$AMOYj)

ggplot(data = info_placette_het %>%
         filter(SURF_BAT_500 <= 10000),
       aes(x = SURF_BAT_500, y = AMOYj)) +
  geom_point() +
  labs(x = "Surface occupée par des bâtiments (m²)",
       y = "Abroutissement moyen (%)") +
  theme_minimal()

cor.test(info_placette_het$SURF_BAT_500, info_placette_het$AMOYj, method = "spearman")

#recouvrement par la myrtille
cor(info_placette_het$REC_VA_MY, info_placette_het$AMOYj)

ggplot(data = info_placette_het,
       aes(x = REC_VA_MY, y = AMOYj)) +
  geom_point() +
  labs(x = "Recouvrement de Vaccinium myrtillus (%)",
       y = "Abroutissement moyen (%)") +
  theme_minimal()

cor.test(info_placette_het$REC_VA_MY, info_placette_het$AMOYj, method = "spearman")

#coordonnées
ggplot(data = info_placette_het,
       aes(x = X_L93, y = AMOYj)) +
  geom_point() +
  labs(x = "Coordonnées de l'axe X (Lambert 93)",
       y = "Abroutissement moyen (%)") +
  theme_minimal()

ggplot(data = info_placette_het,
       aes(x = Y_L93, y = AMOYj)) +
  geom_point() +
  labs(x = "Coordonnées de l'axe Y (Lambert 93)",
       y = "Abroutissement moyen (%)") +
  theme_minimal()
```

```{r}
#feuillus
#fréquentation par les cervidés
ggplot(data = info_placette_feu,
       aes(x = FREQ_CERF, y = AMOYj)) +
  geom_boxplot() +
  scale_x_discrete(labels = c("Faible", "Moyenne", "Forte")) +
  labs(x = "Fréquentation par les cervidés",
       y = "Abroutissement moyen (%)") +
  theme_minimal()

cor(info_placette_feu$AMOYj,
    info_placette_feu$NB_FECES,)

modele_feces_abrout <- lm(data = info_placette_feu, AMOYj ~ NB_FECES)
summary(modele_feces_abrout)

modele_freq_abrout <- lm(data = info_placette_feu, AMOYj ~ FREQ_CERF)
summary(modele_freq_abrout)


#altitude
cor(info_placette_feu$ALTI, info_placette_feu$AMOYj)

ggplot(data = info_placette_feu,
       aes(x = ALTI, y = AMOYj)) +
  geom_point() +
  labs(x = "Altitude (m)",
       y = "Abroutissement moyen (%)") +
  theme_minimal()

cor.test(info_placette_feu$ALTI, info_placette_feu$AMOYj, method = "spearman")

#structure du peuplement
ggplot(data = info_placette_feu %>%
         group_by(STC) %>%
         filter(n() >= 4),
       aes(x = STC, y = AMOYj)) +
  geom_boxplot() +
  # scale_x_discrete(labels = c("Faible", "Moyenne", "Forte")) +
  labs(x = "Structure du peuplement",
       y = "Abroutissement moyen (%)") +
  theme_minimal()

modele_stc_abrout <- lm(data = info_placette_feu %>%
         group_by(STC) %>%
         filter(n() >= 4)
         ,AMOYj ~ STC)

summary(modele_stc_abrout)

#pourcentage de parcelles agricoles
cor(info_placette_feu$PROP_FORET_500, info_placette_feu$AMOYj)

ggplot(data = info_placette_feu,
       aes(x = PROP_PARCELLE_500, y = AMOYj)) +
  geom_point() +
  labs(x = "Pourcentage de parcelles agricoles dans une zone tampon de 500 m",
       y = "Abroutissement moyen (%)") +
  theme_minimal()

cor.test(info_placette_feu$PROP_PARCELLE_500, info_placette_feu$AMOYj, method = "spearman")

#pourcentage de forêt
cor(info_placette_feu$PROP_FORET_500, info_placette_feu$AMOYj)

ggplot(data = info_placette_feu,
       aes(x = PROP_FORET_500, y = AMOYj)) +
  geom_point() +
  labs(x = "Pourcentage de forêt dans une zone tampon de 500 m",
       y = "Abroutissement moyen (%)") +
  theme_minimal()

cor.test(info_placette_feu$PROP_FORET_500, info_placette_feu$AMOYj, method = "spearman")

#pourcentage de forêt ancienne
cor(info_placette_feu$PROP_FOR_ANC_500, info_placette_feu$AMOYj)

ggplot(data = info_placette_feu,
       aes(x = PROP_FOR_ANC_500, y = AMOYj)) +
  geom_point() +
  labs(x = "Pourcentage de forêt ancienne dans une zone tampon de 500 m",
       y = "Abroutissement moyen (%)") +
  theme_minimal()

cor.test(info_placette_feu$PROP_FOR_ANC_500, info_placette_feu$AMOYj, method = "spearman")

#distance aux routes départementales
cor(info_placette_feu$DIST_DEP, info_placette_feu$AMOYj)

ggplot(data = info_placette_feu,
       aes(x = DIST_DEP, y = AMOYj)) +
  geom_point() +
  labs(x = "Distance à une route départementale (m)",
       y = "Abroutissement moyen (%)") +
  theme_minimal()

cor.test(info_placette_feu$DIST_DEP, info_placette_feu$AMOYj, method = "spearman")

#distance au GR65
cor(info_placette_feu$DIST_GR, info_placette_feu$AMOYj)

ggplot(data = info_placette_feu,
       aes(x = DIST_GR, y = AMOYj)) +
  geom_point() +
  labs(x = "Distance au GR65 (m)",
       y = "Abroutissement moyen (%)") +
  theme_minimal()

cor.test(info_placette_feu$DIST_GR, info_placette_feu$AMOYj, method = "spearman")
#corrélation due à la localisation du sentier

#distance aux cours d'eau
cor(info_placette_feu$DIST_COURS_EAU, info_placette_feu$AMOYj)

ggplot(data = info_placette_feu,
       aes(x = DIST_COURS_EAU, y = AMOYj)) +
  geom_point() +
  labs(x = "Distance à un cours d'eau (m)",
       y = "Abroutissement moyen (%)") +
  theme_minimal()

cor.test(info_placette_feu$DIST_COURS_EAU, info_placette_feu$AMOYj, method = "spearman")

#surface occupée par les bâtiments
cor(info_placette_feu$SURF_BAT_500, info_placette_feu$AMOYj)

ggplot(data = info_placette_feu %>%
         filter(SURF_BAT_500 <= 10000),
       aes(x = SURF_BAT_500, y = AMOYj)) +
  geom_point() +
  labs(x = "Surface occupée par des bâtiments (m²)",
       y = "Abroutissement moyen (%)") +
  theme_minimal()

cor.test(info_placette_feu$SURF_BAT_500, info_placette_feu$AMOYj, method = "spearman")

#recouvrement par la myrtille
cor(info_placette_feu$REC_VA_MY, info_placette_feu$AMOYj)

ggplot(data = info_placette_feu,
       aes(x = REC_VA_MY, y = AMOYj)) +
  geom_point() +
  labs(x = "Recouvrement de Vaccinium myrtillus (%)",
       y = "Abroutissement moyen (%)") +
  theme_minimal()

cor.test(info_placette_feu$REC_VA_MY, info_placette_feu$AMOYj, method = "spearman")

#coordonnées
ggplot(data = info_placette_feu,
       aes(x = X_L93, y = AMOYj)) +
  geom_point() +
  labs(x = "Coordonnées de l'axe X (Lambert 93)",
       y = "Abroutissement moyen (%)") +
  theme_minimal()

ggplot(data = info_placette_feu,
       aes(x = Y_L93, y = AMOYj)) +
  geom_point() +
  labs(x = "Coordonnées de l'axe Y (Lambert 93)",
       y = "Abroutissement moyen (%)") +
  theme_minimal()
```


# Colinéarité des variables

```{r}
var_modele <- info_placette_aldous[c(4:6, 8:9, 11:14, 24, 28:40, 42:47, 52, 55, 56, 58, 61, 63:64)]
var_expl <- var_modele[-c(1:2, 34)] #on retire les coordonnées et la variable réponse
var_expl_num <- var_expl [-c(3, 4, 8)]

#matrice de corrélation
correlation = cor(var_expl_num)
corrplot(correlation)

#acp
res.pca <- PCA(var_expl_num, 
               ncp = 5,
               graph=FALSE)
fviz_eig(res.pca, addlabels = TRUE, ylim = c(0,100))

#cercle des corrélations
fviz_pca_var(res.pca,)

#Le premier axe pourrait traduire l'expositon nord-sud. Le deuxième axe semble être représentatif du gradient altitudinal.
#les pourcentages de foret et de parcelles agricoles sont inversement corrélés.
#les températures maximales et moyennes et l'évapotranspiration potentielle sont fortement corrélées. L'altitude est inversement corrélée à ces variables

#nuage des individus : représentativité des individus
fviz_pca_ind(res.pca, col.ind = "cos2", repel=FALSE, geom="point")

#lien avec le peuplement forestier
fviz_pca_ind(res.pca, col.ind = info_placette_aldous$PPL, repel=FALSE, geom="point")

#On retrouve les hêtraies et les peuplements de conifères (sapin, épicéa, douglas) dans le champs des valeurs négatives de l'axe 2 du graphique, ce qui correspond à des milieux d'altitude. Les peuplements de feuillus et les châtaigneraies sont situés plus bas en altitude. Les chênaies sont reparties dans une zone correspondant aux valeurs négatives de l'axe 1 et positive de l'axe 2, traduisant une faible altitude et une bonne exposition. Les pinèdes peuvent être retrouvés dans la section des valeurs négatives de l'axe 1, soit des milieux bien exposés.

#lien avec AMOYj
fviz_pca_ind(res.pca, col.ind = info_placette_aldous$AMOYj, repel=FALSE, geom="point", gradient.cols = c("green", "yellow", "red"))

#cercle des corrélations pour les dimensions 3 et 4
fviz_pca_var(res.pca, axes = c(3,4))

#L'axe 3 pourrait être représentatif de l'utilisation des sites par les cervidés. Les recouvrement herbacés, de la myrtille et de la ronce étant colinéaires et relativement bien représentés par l'axe 4, ce dernier pourrait traduire les conditions de luminosité.

#nuage des individus
fviz_pca_ind(res.pca, axes = c(3,4), col.ind = info_placette_aldous$PPL, repel=FALSE, geom="point")

```


# Modélisation

```{r}
#premier modèle simple sans sélection automatique
var_modele1 <- var_modele[-c(11, 14, 17, 19, 22, 24, 27)] # on retire les variables colinéaires manuellement

#modele spatial
modele_foret1 <- lm(AMOYj ~ ., data = var_modele1)
summary(modele_foret1)

#vif(modele_foret1)
```


## Analyse de la diversité floristique des sites

# AFC
```{r}
#sur les données d'abondance-dominance
```


```{r}
#transformation du tableau en données de présence-abscence

phyto$espece <- sub("\\s+(A|a|h)$", "", phyto$...1)
col_releves <- setdiff(names(phyto), c("...1", "espece"))

phyto[col_releves] <- lapply(phyto[col_releves], function(x) as.integer(x > 0))

phyto_pa <- aggregate(
  phyto[col_releves],
  by  = list(espece = phyto$espece),
  FUN = max
)

rownames(phyto_pa) <- phyto_pa$espece
phyto_pa$espece <- NULL

#transposition des lignes et des colonnes

phyto_pa <- as.data.frame(t(phyto_pa))

#afc

phyto_pa <- phyto_pa[!(rownames(phyto_pa) %in% c("F66", "F67", "F41")), ]

res.ca <- CA(phyto_pa, graph = FALSE)
print(round(res.ca$eig,1))
fviz_eig(res.ca)

#Observer les axes...
res.ca$svd$U # axes pour les espèces
res.ca$svd$V # axes pour les sites

#Représentation des individus
p_scal1 <- fviz_ca_biplot(res.ca,
                          map = "colprincipal",   
                          title = "Scaling 1 — columns principal",
                          repel = TRUE)
p_scal1

p_scal2 <- fviz_ca_biplot(res.ca,
                          map = "rowprincipal",  
                          title = "Scaling 2 — rows principal",
                          repel = TRUE)

p_scal2

p_sym <-  fviz_ca_biplot(res.ca,
                         map = "symbiplot",    
                         title = "Symmetric biplot — both principal",
                         repel = TRUE)
p_sym 


```

















